【裁判字號】    98,交聲,3889
【裁判日期】    981127
【裁判案由】    交管條例聲異
【裁判全文】
臺灣板橋地方法院交通事件裁定        98年度交聲字第3889號
原處分機關  交通部公路總局臺北區監理所
異  議  人  甲○○
即受處分人
上列異議人因違反道路交通管理處罰條例案件，對於交通部公路
總局臺北區監理所於民國98年10月22日以北監營裁字第裁40-A00
000000號所為之裁決處分（原舉發案號：臺北市政府警察局98年
6 月24日北市警交大字第A00000000 號），聲明異議，本院裁定
如下：
    主  文
異議駁回。
    理  由
一、按汽車駕駛人，行車速度超過規定之最高時速，或低於規定
    之最低時速，除有第四十三條第一項第二款情形外，處新臺
    幣（下同）一千二百元以上二千四百元以下罰鍰；汽車駕駛
    人有第四十條之情形者，除依原條款處罰鍰外，並記違規點
    數一點，道路交通管理處罰條例第40條、第63條第1 項第1
    款分別定有明文。
二、原處分意旨略以：異議人即受處分人甲○○於民國98年6 月
    16日夜間11時34分許，駕駛車牌號碼為859-YE號之營業小客
    車（下稱系爭汽車），沿臺北市市○○道往林森北路方向行
    駛，在上開市○○道之金山北路與林森北路區間（下稱系爭
    路段）超速行駛二十公里以上未滿四十公里（時速為六十一
    公里），經臺北市政府警察局交通警察大隊執勤警員以測速
    照相儀測速拍照後，於98年6 月24日以北市警交大字第A000
    00000 號違反道路交通管理事件通知單逕行舉發（下稱舉發
    通知單）。嗣異議人逾越應到案期限三十日內始依法提出申
    訴，經交通部公路總局臺北區監理所於98年10月22日以北監
    營裁字第裁40-A00000000號裁決書裁決，裁處異議人罰鍰二
    千元，並記違規點數一點。
三、異議意旨則略以：異議人於98年6 月16日夜間11時許，駕駛
    系爭汽車，沿臺北市市○○道由金山北路往林森北路方向行
    駛，被執勤警員以移動式照相機拍照採證後，以超速為由逕
    行舉發，然系爭路段本有一支固定式照相機存在，用以提醒
    駕駛人注意遵守速限規定，執勤警員竟又於該固定式照相機
    距離不到一百公尺處以移動式科學儀器測速照相，有陷害駕
    駛人入罪之虞，且舉發通知單未註明異議人當時之行駛方向
    ，僅記載「林森－金山北」，亦有便宜行事之嫌，異議人不
    服，爰聲明異議云云。
四、經查：
(一)異議人於上開時、地駕駛系爭汽車行經最高時速為四十公里
    之臺北市市○○道金山北路與林森北路區間時，經當時於該
    處執勤之警員以測速科學儀器測得時速為六十一公里後拍照
    採證之事實，為異議人所不爭執，並有上開舉發通知單所附
    採證照片一幀附卷可稽，是此部分之事實堪以認定，合先敘
    明。
(二)按行車速度，依速限標誌或標線之規定，無速限標誌或標線
    者，行車時速不得超過五十公里。但在未劃設車道線、行車
    分向線或分向限制線之道路，或設有快慢車道分隔線之慢車
    道，時速不得超過四十公里，道路交通安全規則第93條第1
    項第1 款定有明文。又駕駛人開車行駛一般道路應遵守交通
    速限，除為法定之義務外，更為最基本之交通常識與行車道
    德，政府並以處罰超速行為之方式，督促駕駛人能夠遵守速
    限規定。是以，駕駛人駕駛汽車於一般道路上，自應注意遵
    守行車速度之最高限制。查本件縱使執勤警員係如異議人所
    辯，在原固定式照相機距離不到一百公尺處以移動式科學儀
    器測速照相，然法令並未禁止員警在固定式照相機附近再以
    移動式科學儀器測速照相，且駕駛人不論道路上有無設置測
    速照相儀器，既均應遵守上開速限規定，員警在固定式照相
    機附近再以移動式科學儀器測速照相，在駕駛人事先不知情
    之情形下，自不可能會誘使駕駛人因此超速行駛，顯無異議
    人所指「陷人於罪」之情形，毋寧係駕駛人心存僥倖，自認
    固定式照相機旁不會再有移動式科學儀器採證而任意超速，
    方因此遭警員測速照相舉發。換言之，此乃係駕駛人自己之
    僥倖心理讓自己超速違規，而非警員之採證行為所致，故異
    議人此部分所辯，自非可採。
( 三)此 外，舉發通知單之所以記載違規地點，僅係為確定汽車
    駕駛人之具體違規事實，除藉此判斷所應適用之法令及有利
    日後調查外，並可避免有同一事實遭受兩次裁罰之誤等情形
    ，故只要此次違規之舉發通知單及其所附之採證照片，已足
    確定異議人之違規時間、地點及所駕車輛，即足以特定異議
    人之具體違規事實，並無非將違規事實之細節鉅細靡遺記載
    之必要。準此，本件舉發通知單中違規地點欄雖僅載「市○
    ○道平面（林森－金山北）」而未登載汽車駕駛人行進方向
    ，然因本件係以照相方式逕行舉發，除舉發通知單上所載資
    訊外，並可參酌採證照片中之街景及路況而進一步確認異議
    人違規超速行駛時之精確位置，已足特定異議人於違規當時
    之行進方向。況異議人於聲明異議狀中亦自承確有於舉發通
    知單上所載違規時間駕車沿臺北市市○○道由金山北路往林
    森北路方向行駛此一事實，而其當時究係向東或向西行駛，
    所應適用之速限標準均相同，故舉發通知單上未記載行車方
    向此一細節，並不影響本件舉發事實之特定及其效力甚明，
    從而異議人此部分所辯，亦非足採。
五、綜上所述，異議人上開所辯，尚非可採，其有前揭駕車行車
    速度超過規定之最高時速二十公里以上未滿四十公里之違規
    事實，堪以認定。從而原處分機關援引道路交通管理處罰條
    例第40條、第63條第1 項第1 款及違反道路交通管理事件統
    一裁罰基準表，裁處異議人罰鍰二千元，並記違規點數一點
    ，核無不當或違法之處，本件異議為無理由，應予駁回。
六、據上論斷，應依道路交通案件處理辦法第19條，裁定如主文
    。
中    華    民    國    98    年    11    月    27    日
                  交通法庭  法  官 張紹省
以上正本證明與原本無異。
如不服本裁定應於送達後五日內向本院提出抗告狀。
                            書記官 周雅玲
中    華    民    國    98    年    11    月    30    日


司法院資訊處製作；財團法人民間司法改革基金會備份。
